臺灣彰化地方法院民事判決　99年度訴字第942號
原　　　告　上海商業儲蓄銀行股份有限公司
法定代理人　邱怡仁
訴訟代理人　施鍠瑋
被　　　告　沅展國際企業股份有限公司
法定代理人　黃東賢
訴訟代理人　周思傑律師
上列當事人間請求異議之訴事件，本院於民國100年7月21日言詞
辯論終結，判決如下：
    主      文
被告應自民國一百年四月一日起至民國一百零一年十月一日止，
按月給付原告新台幣貳拾壹萬捌仟伍百元及自該月應給付之日起
均至清償日止，按年息百分之五計算之利息。
訴訟費用除減縮部分外，由被告負擔。
    事實及理由
壹、程序方面：
    按訴狀送達後，原告不得將原訴變更或追加他訴。但擴張或
    減縮應受判決事項之聲明者，不在此限。民事訴訟法第255
    條第1項第3款定有明文。本件原告起訴原請求被告應給付原
    告新台幣（下同）218,500元及自民國99年11月1日起至清償
    日止，按年息百分之5計算之利息。被告應自99年12月1日起
    至101年10月1日止，按月給付原告218,500元及自該月應給
    付之日起均至清償日止，按年息5%計算之利息。訴訟費用由
    被告負擔。嗣於訴訟程序進行中變更聲明，求為判決被告應
    自100年4月1日起至101年10月1日止，按月給付原告218,500
    元及自該月應給付之日起均至清償日止，按年息5%計算之利
    息。訴訟費用由被告負擔，核係減縮應判決事項之聲明，揆
    之上開規定，於法自無不合，先予明。
貳、實體方面：
一、原告起訴主張緣被告（原源鵬應用材料股份有限公司）前於
    96年10月1日向訴外人金鋐鑫生化股份有限公司（原宇豐生
    化科技股份有限公司，下稱金鋐鑫公司）承租坐落彰化縣花
    壇鄉○○○段27、32、33、34地號土地及彰化縣花壇鄉○○
    ○段2-1、2-2建號建物2棟（下稱系爭不動產），約定被告
    每月應給付金鋐鑫公司租金自96年10月1日起前2年每月為19
    6,668元、後7年每月為218,500元。茲原告對金鋐鑫公司尚
    有債權48,800,000元及自98年10月26日起至清償日止，按年
    息3.65%計算之利息未獲受償，經聲請執行金鋐鑫公司所有
    對被告之租金債權，由鈞院民事執行處核發99年10月8日彰
    院賢98司執庚字第35759號執行命令（下稱系爭執行命令）
    ，就金鋐鑫公司對被告其每月得收取之租金在48,800,000
    元及自98年10月26日起至清償日止，按年息3.65%計算之利
    息，暨該案執行費用390,400元等範圍，自99年11月份起予
    以扣押，禁止金鋐鑫公司收取，被告亦不得向金鋐鑫公司清
    償，由原告按月向被告收取。因被告聲明異議，爰依強制執
    行法第120條第2項規定提起本件訴訟，求為判決如主文所示
    。
二、被告則以系爭執行命令核發前，金鋐鑫公司於96年6月11日
    以訴外人源鵬興業股份有限公司（下稱源鵬公司）為連帶保
    證人，向被告借款670萬元，經部分清償，仍餘3,640,865元
    尚未清償，嗣於99年10月間發給債權憑證，被告並曾以存證
    信函向金鋐鑫公司主張就所有債權與每月應給付之租金相互
    為抵銷，於全部債權抵銷完畢前，毋庸對金鋐鑫公司給付租
    金，原告自不得向被告收取每月應給付金鋐鑫公司之租金，
    原告之訴為無理由，應予駁回云云置辯。
、得心證理由：
一、經查原告主張其對金鋐鑫公司尚有債權48,800,000元及自98
    年10月26日起至清償日止，按年息3.65%計算之利息未獲受
    償，及被告前於96年10月1日向金鋐鑫公司承租系爭不動產
    ，約定被告每月應給付金鋐鑫公司租金自96年10月1日起前2
    年每月為196,668元、後7年每月為218,500元，經聲請執行
    金鋐鑫公司所有對被告之租金債權，由本院民事執行處核發
    系爭執行命令，就金鋐鑫公司對被告其每月得收取之租金在
    48,800,000元及自98年10月26日起至清償日止，按年息3.65
    %計算之利息，暨該案執行費用390,400元等範圍，自99年11
    月份起予以扣押，禁止金鋐鑫公司收取，被告亦不得向金鋐
    鑫公司清償，由原告按月向被告收取，經被告聲明異議等事
    實，為被告所不爭執，並據提出房屋租賃契約書、系爭執行
    命令及債權憑證等件為證，復經調閱98年度司執庚字第3575
    9號清償票款執行事件全卷屬實，應認為真正。
二、復查被告所辯金鋐鑫公司在系爭執行命令核發前，金鋐鑫公
    司於96年6月11日以源鵬公司為連帶保證人，向被告借款670
    萬元，經部分清償，仍餘3,640,865元債務尚未清償，嗣於
    99年10月間發給債權憑證，被告並曾以存證信函向金鋐鑫公
    司主張就其債權與每月應給付之租金相互為抵銷等事實，已
    據被告提出公司登記資料、借款契約書、暫付款明細、存摺
    節本、轉帳傳票、債權憑證及存證信函等件為證，並為原告
    所不爭執，亦堪認定。
三、本件經兩造整理並協議簡化爭點後，兩造就被告對金鋐鑫公
    司未受償之債權全額與每月應給付之租金，計得抵銷17個月
    等事實，均不爭執，茲應審酌者為被告自何時起抵銷及算至
    何時止抵銷完畢。原告主張應自98年11月份起抵銷，算至10
    0年3月份抵銷完畢，被告則辯稱應從99年10月發給債權憑證
    時起抵銷，算至101年2月份抵銷完畢。按抵銷，應以意思表
    示，向他方為之，民法第335條第1項前段定有明文。查被告
    係以存證信函向金鋐鑫公司主張抵銷租金之事實，為被告所
    自認，並有存證信函在卷可稽，其復辯稱應從99年10月發給
    債權憑證時起算云云，已屬無據。又被告在98年度司執庚字
    第35759號清償票款執行事件中，於99年4月29日提出之聲明
    異議狀亦載明「債務人（即金鋐鑫公司）於96年6月11日向
    聲明異議人（即被告）借款670萬元，其間陸續清償至98年
    10月31日尚餘364萬0,865元後，互抵上開聲明異議人98年11
    月1日起每月應付租金196,668元，按每月委由眾城國際法律
    事務所吳瑞堯律師以存證信函通知互抵」等語，嗣本院民事
    執行處並於系爭不動產拍賣公告據以載明，系爭不動產現係
    被告自96年10月1日向金鋐鑫公司承租使用迄今，約定租金
    前2年每月196,668元，後7年每月218,500元，且承租人主張
    租賃期限至105年9月31日止，並於98年11月1日起以對債務
    人之債權抵銷租金之給付義務等情，業經調閱前揭清償票款
    執行事件全卷屬實，原告主張被告對金鋐鑫公司之債權全額
    與每月應給付之租金，自98年11月份起抵銷，算至100年3月
    份抵銷完畢，應足以採信，被告既認其與金鋐鑫公司間就系
    爭不動產之租約存在，其自100年4月1日起仍有給付租金義
    務至明，即應依系爭執行命令按月給付租金與原告，亦堪認
    定。
四、綜上，原告請求被告應自100年4月1日起至101年10月1日止
    ，按月給付原告218,500元及自該月應給付之日起均至清償
    日止，按年息5%計算之利息，為有理由，應予准許。
五、本件事證已臻明確，兩造其餘攻擊防禦方法，經審酌後，均
    與判決結果不生影響，爰不予審究。
六、訴訟費用之依據：民事訴訟法第78條。
中    華    民    國    100   年     8    月     4    日
                  民事第三庭    法  官  羅培昌
以上正本係照原本作成。
如對判決上訴，應於判決送達後20日內向本院提出上訴狀。如委
任律師提起上訴者，應一併繳納上訴審裁判費。
中    華    民    國    100   年     8    月     4    日
                                書記官  范鳳月